【裁判字號】    90,上易,1026
【裁判日期】    900828
【裁判案由】    竊盜
【裁判全文】
臺灣高等法院臺南分院刑事判決        九十年度上易字第一二六號  Ａ
      上  訴  人
      即  被  告  丁  ○  ○
      右  一  人
      選任辯護人  李  慧  千
右上訴人因竊盜案件，不服臺灣臺南地方法院九十年度易字第二一五號中華民國九十
年五月三十日第一審判決（起訴案號：臺灣臺南地方法院檢察署八十九年度營偵字第
一六二七號），提起上訴，本院判決如左：
      主      文
原判決撤銷。
丁○○、乙○○均無罪。
      理      由
一、公訴意旨略以：丁○○與乙○○共同基於意圖為自己不法所有之犯意聯絡，於八
    十九年十月二十四日凌晨二時許，由乙○○駕駛車門上印有車牌號碼Ｓ三－二０
    三之藍色自用小貨車在外接應及載貨，由丁○○侵入位於臺南縣將軍鄉北埔村一
    一一號「達伯耐企業股份有限公司」（下稱達伯耐公司）內，竊取達伯耐公司所
    有之電鍍用化工原料一批（含磷銅球約四百四十公斤、鎳角約一千公斤）得手。
    嗣因行竊時為達伯耐公司之員工發現後，由該公司總務人員甲○○報警循線查獲
    ，因認丁○○與乙○○共同涉嫌刑法第三百二十一條第一項第加重竊盜罪云云。
二、按犯罪事實應依證據認定之，無證據不得推定其犯罪事實；又不能證明被告犯罪
    者，應諭知無罪之判決；刑事訴訟法第一百五十四條、第三百零一條第一項分別
    定有明文。又認定不利於被告之事實，須依積極證據，苟積極證據不足為不利於
    被告事實之認定時，即應為有利於被告之認定，更不必有何有利之證據。再事實
    之認定，應憑證據，如未能發現相當證據，或證據不足以證明，自不能以推測或
    擬制之方法，為裁判基礎。又告訴人之告訴，本以使被告受刑事訴追為目的，故
    其陳述是否與事實相符，自應調查其他證據，以資審認，苟其所為攻擊之詞，尚
    有瑕疵，則在此瑕疵未予究明以前，即不能遽採為斷罪之基礎，最高法院三十年
    上字第八一六號、四十年台上字第八六號、五十二年台上字第一三００號、六十
    一年台上字第三０九九號判例可資參照。
三、本件公訴人認被告二人涉有竊盜罪嫌，無非以告訴人代表人甲○○之指訴，及證
    人即告訴人公司外籍勞工CHAIDED.ARTHIT及PRACHANAN.SHMRUA之指證，為其所憑
    論據。
四、訊之被告丁○○、乙○○均矢口否認有右揭竊盜犯行，被告乙○○辯稱：伊使用
    車輛係大貨車不是小貨車，而案發那天晚上伊在家裡睡覺，未竊取達伯耐公司財
    物云云；被告丁○○則辯稱：那天伊是向被告英正借雅歌廠牌的自小客車，並未
    向乙○○借大貨車，亦未竊取達伯耐公司財物云云。
五、經查上開犯罪事實，雖據達伯耐公司職員甲○○於警訊及檢察官偵查中指述歷歷
    ，並經目擊證人即目睹被告二人竊取達伯耐公司電鍍用化工原料一批之達伯耐公
    司外籍勞工CHAIDED.ARTHIT及PRACHANAN.SHMRUA於檢察官偵查中具結證述在卷（
    詳偵查卷八十九年十二月十六日訊問筆錄），並均又於原院審理及本院調查時復
    到庭具結證，指證歷歷。惟上開代表人或證人均係被害公司之員工，而告訴代表
    人又係據證人供述而為指訴，證據力自非無疑。且據告訴代理人甲○○所指訴達
    伯耐公司失竊所有之電鍍用化工原料一批，含磷銅球約四百四十公斤、鎳角約一
    千公斤。而該批電鍍用化工原料，係浸泡在電渡池中，被告行竊方式係自浸泡池
    中撈取，並裝入公司使用塑膠袋取出，惟查被害公司失竊之電鍍用化工原料一批
    ，含磷銅球約四百四十公斤、鎳角約一千公斤，其數量非少，且自浸泡池中取出
    ，能否由一人作業，亦不能無疑。又如一人竊取而以一次肩扛一百公斤計算，需
    要分十五次方能將上開化工原料搬上貨車，竟是一人搬取，另一人則在車上等候
    ，亦與常情不合。再以該批化工原料係自浸泡池中取出，則堆放貨車上，則貨車
    廂必留水漬，然據報前往查案之警員丙○○於本院調查時到庭結證，當時貨車上
    並無任何水漬，又該貨車於證人丙○○到達時並無任何餘溫，且無法起動，是證
    人CHAIDED.ARTHIT及PRACHANAN. SHMRUA之指證，顯有不實。
六、雖證人即被害公司外籍勞工CHAIDED.ARTHIT及PRACHANAN.SHMRUA於檢察官偵查中
    證稱：「（八十九年十月二十四日晚上是否有看到被告乙○○及丁○○駕駛一輛
    大貨車去北埔村的達伯耐公司行竊？）我們有看到他們二人，一人進去，一人在
    車上。（為何當時會看到他們？）因為我（PRACHANAN.SHMRUA）剛起來小便，我
    看到他們二人在行竊，然後我就去叫醒CHAIDED.ARTHIT起來。（當時所看到的是
    否卷附照片上的這輛車子？《提示並告以要旨》）是的，我們在案發之前就有看
    過，是比較胖的男子駕駛的。（是否卷附照片的這位被告（乙○○）？《提示並
    告以要旨》）是的，我們以前就有看過他開過這輛汽車到過公司。（以前是否有
    看過被告乙○○、丁○○？）有認識，一個是丁○○他以前在工廠工作，另一個
    乙○○是丁○○的朋友，常常開那部貨車車到工廠找他，所以我們都認識。（與
    被告有無恩怨仇恨？）沒有。（當時為何沒有叫住他們？）因為丁○○以前也是
    與我們住在公司的宿舍，他以前對我們很兇，我們怕他會對我們不利，所以我們
    不敢叫他們。」（詳原審卷九十年二月十四訊問筆錄）等情。並於本院調查時
    PRACHANAN.SHMRUA到庭證稱：「那天我正好半夜起床，看到有人搬東西到車上」
    「我看了二小時」「我沒報警是怕被他們打死」等語。而另一證人CHAIDED.ART-
    HIT 證稱：「小偷搬一袋，是工廠在裝零件的編織袋」等語。但依告訴表代人，
    於本院調查時繪製現場圖，由員工宿舍並無法看見失竊物品現場，並陳稱公司使
    用袋子大約可裝二、三十公斤等語。足見證人所發現竊賊搬一袋由工廠裝零件編
    織袋所盛裝之物品，但一編織袋如何盛裝一千四百四十公斤之物品？一人又如何
    一次移動一千四百四十公斤之物品？又何以目睹竊賊行竊，時間長達二小時，竟
    不通知公司或報警，是證人所述，甚難採信。
七、綜上所述，本案依調查所得證據，尚不能證明被告丁○○、乙○○共犯刑法第三
    百二十一條第一項第一款加重竊盜罪嫌。此外復查無其他積極證據足認被告等涉
    有公訴人指訴犯行。原審疏未詳察，遽依告訴代表人及證人不實且互相矛盾之供
    述，認被告丁○○、乙○○共同竊盜，因而分別判處罪刑，容有未洽。被告上訴
    意旨，指摘原判決採證不當，為有理由。自應由本院撤銷改判，諭知被告無罪判
    決，以昭公允。
據上論斷、應依刑事訴訟法第三百六十九條第一項前段、第三百六十四條、第三百零
一條第一項前段，判決如主文。
本案經檢察官曾顯智到庭執行職務。
中    華    民    國      九十      年      八      月      二十八      日
                                  臺灣高等法院臺南分院刑事第五庭
                                      審判長法官  茆    臺    雲
                                            法官  董    武    全
                                            法官  李    文    福
右正本證明與原本無異。
不得上訴。
              法院書記官  李    良    倩
中    華    民    國      九十      年      八      月        三十      日


司法院資訊處製作；財團法人民間司法改革基金會備份。
